【裁判字號】    92,小上,130
【裁判日期】    920813
【裁判案由】    損害賠償
【裁判全文】
臺灣臺北地方法院民事裁定                        九十二年度小上字第一三０號
    上  訴  人  甲○○
    被 上 訴人  玉山商業銀行
    法定代理人  黃永仁
右當事人間請求損害賠償事件，上訴人對於中華民國九十二年六月十六日本院台北簡
易庭九十一年度北小字第一六０二號第一審小額民事判決提起上訴，本院裁定如左：
    主  文
上訴駁回。
第二審訴訟費用新台幣柒佰肆拾元由上訴人負擔。
    理  由
一、按對於小額程序之第一審裁判上訴，非以其違背法令為理由，不得為之；至其上
    訴狀應記載上訴理由，表明下列各款事項：一、原判決所違背之法令及其具體內
    容。二、依訴訟資料可認為原判決有違背法令之具體事實，民事訴訟法第四百三
    十六條之二十四第二項、第四百三十六條之二十五條分別定有明文。又依同法第
    四百三十六條之三十二第二項準用第四百六十八條及第四百六十九條規定，判決
    不適用法規或適用不當者，為違背法令，其中判決有同法第四百六十九條所列各
    款情形之一者，為當然違背法令。是當事人於小額訴訟程序提起上訴，如依民事
    訴訟法第四百六十八條規定，以第一審判決有不適用法規或適用法規不當為理由
    時，其上訴狀或理由書應有具體之指摘，並揭示該法規之條項或其內容。若係成
    文法以外之法則，應揭示該法則之旨趣。倘為司法院解釋、或最高法院之判例，
    則應揭示該判解之字號或其內容。如以民事訴訟法第四百六十九條所列各款情形
    為理由時，其上訴狀或理由書，應揭示合於該條款之事實。上訴狀或理由書如未
    依此項方法表明者，即難認為已對第一審判決之違背法令有具體之指摘，其上訴
    自難認為合法。
二、本件上訴意旨略以：原判決違反證據法則、經驗法則、論理法則，所引用之證據
    均為偽造不實、無效或不具法律效力者。上訴人於民國八十六年四月十五日向被
    上訴人申請小額信用貸款新台幣（下同）二十五萬元，經其審核通過後，即於同
    年月二十三日簽訂貸款約定書及本票一紙，但本票並未簽下發票日，雙方並約定
    於同年月二十四日撥款，嗣於撥款當日訴外人即被上訴人行員劉美玲來電表示依
    政府規定小額信貸均要投保信用保險，故須扣除八千七百五十元之保費，上訴人
    因契約業已簽立且已有保證人而予拒絕，劉美玲乃要求上訴人至被上訴人銀行，
    並提出富邦產物保險股份有限公司（下稱富邦保險公司）之要保書，向上訴人解
    釋只要不提前還款或縮短貸款期限到期即可退回保費，就當上訴人少借八千七百
    五十元云云，且一再道歉請託，上訴人乃簽立要保書及金額八千七百五十元之提
    款單予被上訴人，惟要求要取得保險契約，然其後被上訴人僅提出保費收據，經
    上訴人詢問結果竟表示收據等同保險契約，上訴人因其上所列退款條件相同就不
    再追究。詎借款到期後上訴人於九十一年三月二十五日匯入尾款三千元，並告知
    被上訴人餘款八千五百元可自保費抵充，被上訴人竟表示保費不予退還，一切須
    以被上訴人與富邦保險公司之保險契約為準。經上訴人向財政部聲請解釋結果，
    政府並未規定小額信貸均須投保，任何保險契約應於申貸時即告知借款人，又小
    額信貸首重徵信，被上訴人收取高額利息應自擔風險，貸款人提供保險人者即不
    須投保信用保險，上訴人乃提起本件訴訟。原判決引用為證之保費收據為被上訴
    人自行印製，應屬偽造，至要保書則連富邦保險公司均未看過，亦無審核人員簽
    章，不可作為判決依據。又被上訴人於原審開庭時提出之約定書及本票二者內容
    並不相同，前者到期日為九十一年四月二十四日，後者為同年二月二十四日，前
    者利率為百分之十三，後者為百分之十三．五，前者簽訂日為八十六年四月二十
    三日，後者發票日卻為同年月二十四日，足見本票乃虛偽不實。詎於七個月後，
    被上訴人又提出內部之批覆表，並以其上所載利率為百分之十三．五，而謂約定
    書所載利率為誤寫。原判決基於偽造之保費收據及保險人未見過之要保書認定被
    上訴人曾替上訴人投保及繳納保費，昧於事實證據，請上訴法院重新認定，為此
    訴請廢棄原判決等語。
三、經查，本件上訴人對於小額程序之第一審判決提起上訴，雖以該判決違法為由，
    惟核其上訴理由狀所載內容，僅就原審法官取捨證據、認定事實之職權行使，指
    摘其為不當，而未具體說明其有何不適用法規或適用法規不當之情形，並揭示該
    法規之條項或其內容，亦未表明所違反成文法以外法則之旨趣，及合於民事訴訟
    法第四百六十九條所列各款之事實，自難認對該判決之如何違背法令已有具體之
    指摘，揆諸前揭說明，應認其上訴為不合法。
四、據上論結，本件上訴為不合法，依民事訴訟法第四百三十六條之三十二第二項、
    第四百四十四條第一項、第九十五條、第七十八條，裁定如主文。
五、本件訴訟費用額，依後附計算書確定如主文所示金額。
中      華      民      國    九十二    年      八      月     十三     日
                                        民事第四庭審判長法      官  林勤綱
                                                        法      官  陳正昇
                                                        法      官  劉又菁
計  算  書
項      目                金  額（新台幣）            備    註
第二審裁判費              陸佰零肆元
第二審送達郵費            壹佰拾陸元
合          計            柒佰肆拾元
右為正本係照原本作成
本判決不得抗告
中      華      民      國    九十二    年      八      月     十三     日
                                                        法院書記官  楊勝欽


司法院資訊處製作；財團法人民間司法改革基金會備份。
